臺灣高等法院刑事判決
111年度上訴字第1962號
上  訴  人  
即  被  告  黃麒丞



選任辯護人  莊秉澍律師
上列上訴人因違反槍砲彈藥刀械管制條例案件，不服臺灣桃園地
方法院108年度訴字第431號，中華民國111年3月29日第一審判決
（起訴案號：臺灣桃園地方檢察署108年度偵字第3430號），提
起上訴，本院判決如下：
    主  文
原判決關於附表編號2所示沒收部分撤銷。
扣案如附表編號2所示之物沒收。
其他上訴駁回(即原判決關於罪刑及編號1所示沒收部分)。
    事  實
一、黃麒丞明知如附表所示之改造手槍1支、制式子彈2顆，皆具
    有殺傷力，分別係槍砲彈藥刀械管制條例第4條第1項第1、2
    款所列管之槍彈，未經許可，不得持有，竟基於持有具有殺
    傷力之改造手槍及子彈之犯意，於民國107年12月29日，在
    屏東縣東港鄉某不詳地點之飲料店內，以新臺幣（下同）5
    萬元之價額，向某姓名年籍不詳綽號「小偉」之成年男子，
    購買如附表所示之槍彈後，將之藏放在其所駕駛之車牌號碼
    000-0000號自用小客車副駕駛座下方而持有之。嗣於108年1
    月10日晚間9時許，為警在桃園市大溪區員林路1段503巷口
    執行臨檢而查獲，並扣得附表編號1所示改造手槍1支、制式
    子彈1顆(原扣案子彈2顆，經送鑑定試射1顆，剩1顆)等物。
二、案經桃園市政府警察局大溪分局報告臺灣桃園地方檢察署檢
    察官偵查起訴。
    理  由
壹、證據能力部分：
一、按被告以外之人（包括證人、鑑定人、告訴人、被害人及共
    同被告等）於審判外之陳述雖不符刑事訴訟法第159條之1至
    之4等四條之規定，然經當事人於審判程序同意作為證據，
    法院審酌該言詞陳述或書面陳述作成時之情況，認為適當者
    ，亦得為證據；當事人、代理人或辯護人於法院調查證據時
    ，知有刑事訴訟法第159條第1項不得為證據之情形，而未於
    言詞辯論終結前聲明異議者，視為有前項之同意，同法第15
    9條之5定有明文。立法意旨在於傳聞證據未經當事人之反對
    詰問予以核實，原則上先予排除。惟若當事人已放棄反對詰
    問權，於審判程序中表明同意該等傳聞證據可作為證據；或
    於言詞辯論終結前未聲明異議，基於尊重當事人對傳聞證據
    之處分權，及證據資料愈豐富，愈有助於真實發見之理念，
    且強化言詞辯論主義，使訴訟程序得以順暢進行，上開傳聞
    證據亦均具有證據能力。查本件以下所引用之被告以外之人
    於審判外之供述證據，因檢察官、上訴人即被告黃騏丞(下
    稱被告)及其辯護人已於本院準備程序及審判程序時均表示
    沒意見（見本院卷第81至82、129頁)，且迄至言詞辯論終結
    前均未聲明異議，而本院審酌上開供述證據資料製作時之情
    況，無不當取供及證明力明顯過低之瑕疵，認以之作為證據
    應屬適當，揆諸前開規定，本院亦認為均應有證據能力。
二、另本院以下援引之其餘非供述證據資料，檢察官、被告及其
    辯護人於本院準備程序及審判程序時對其證據能力均不爭執
    （見本院卷第82至83、129至132頁），且其中關於刑事訴訟
    法第164條第2項規定，證物如為文書部分，係屬證物範圍。
    該等可為證據之文書，已經依法踐行調查證據之程序，即提
    示或告以要旨，自具有證據能力，併此敘明。
貳、實體部分：
一、認定事實所憑之證據及理由：
(一)上揭事實，業據被告於警詢、偵查、原審及本院審理中坦承
    不諱(見偵卷第7至9、40至41頁，原審卷一第171至174頁、
    原審卷二第27至30頁、原審卷三第221頁，本院卷第80、84
    、132至134頁)，並有桃園市政府警察局槍枝初步檢視報告
    表、初步檢視照片、「火藥式槍枝」檢視項目說明、槍枝初
    步檢視承辦人員履歷資料各1份（見偵卷第17至20頁）、桃
    園市政府警察局大溪分局搜索扣押筆錄及扣押物品目錄表、
    車輛詳細資料報表、查獲及扣案物照片（偵卷第21至31頁）
    、桃園市政府警察局刀械鑑驗小組工作紀錄表、桃園市政府
    警察局刀械鑑驗工作紀錄相片、內政部警政署刑事警察局10
    8年2月20日刑鑑字第1080006062號鑑定書各1份（見偵卷第5
    0至54頁）等在卷可參，並有附表所示改造手槍1支、制式子
    彈1顆(原扣案子彈2顆，經送鑑定試射1顆，剩1顆)扣案可資
    佐證，是被告上開任意性自白確與事實相符，應堪採信。
(二)綜上所述，本件事證明確，被告上開犯行，足堪認定，應予
    依法論科。
二、論罪及刑之加重部分：
(一)新舊法比較部分：
　　被告行為後，槍砲彈藥刀械管制條例第4條、第7至9條等規
    定已於109年6月10日修正公布，同年月12日生效施行。此次
    修法是鑒於現行查獲具殺傷力之違法槍枝，多屬非制式槍枝
    ，可遠距離致人死傷，且殺傷力不亞於制式槍枝，對人民生
    命、身體、自由及財產法益之危害，實與制式槍枝無異；另
    因非制式槍枝之取得成本遠低於購買制式槍枝，且製造技術
    門檻不高、網路取得改造資訊容易，導致非制式槍枝氾濫情
    形嚴重，若區分制式與否而分別適用第7條或第8條處罰，將
    使不法分子傾向使用非制式槍砲從事不法行為，以規避第7
    條較重之刑責，無異加深不法分子大量使用非制式槍砲之誘
    因，為有效遏止持非制式槍砲進行犯罪情形，非制式槍砲與
    制式槍砲罪責確有一致之必要。為此修正第4條第1項第1款
    所稱槍砲之定義，在特定類型槍砲前增列「制式或非制式」
    等語，使管制範圍明確及於所有制式及非制式槍砲；且配合
    在第7條第1項、第8條第1項、第9條第1項及第3項亦均增列
    「制式或非制式」等語，以調整各條所規範特定類型槍砲之
    範圍（另將第8條第1項、第2項、第4項原條文「槍枝」，修
    正為「槍砲」，以統一用語）。是依修正後之新法，持有「
    非制式手槍」不再依第8條第4項規定，而改依較重之第7條
    第4項規定處罰。從而，本件被告持有可發射子彈具有殺傷
    力之改造槍枝犯行，經比較新舊法適用結果，新法規定非有
    利於被告，依刑法第2條第1項前段規定，自應適用被告行為
    時即修正前槍砲彈藥刀械管制條例第8條第4項之規定處斷。
(二)核被告所為，係犯修正前槍砲彈藥刀械管制條例第8條第4項
    之未經許可持有可發射子彈具有殺傷力之改造槍枝罪及同條
    例第12條第4項之未經許可持有子彈罪。　　
(三)被告以一行為同時持有具有殺傷力之槍枝及具殺傷力之子彈
    ，而同時觸犯未經許可持有可發射子彈具有殺傷力之改造槍
    枝罪、未經許可持有子彈罪2罪名，為想像競合犯，應依刑
    法第55條規定，從一重依未經許可持有可發射子彈具有殺傷
    力之改造槍枝罪處斷。
(四)被告構成累犯，並應加重其刑：
    被告前因①妨害自由案件，經原審法院以97年度桃簡字第384
    1號判決判處有期徒刑6月確定；②妨害性自主案件，經原審
    法院以98年度訴緝字第89號判決判處有期徒刑5年確定；③違
    反槍砲彈藥刀械管制條例案件，經原審法院以98年度訴緝字
    第90號判決判處有期徒刑3年10月，併科罰金新臺幣3萬元確
    定；上開①至③所示之罪刑，就有期徒刑部分嗣經原審法院以
    99年度聲字第685號裁定定應執行有期徒刑9年確定，於107
    年5月11日縮刑期滿執行完畢等情，有本院被告前案紀錄表1
    份附卷可參(見本院卷第33至50頁)，被告於上開受有期徒刑
    執行完畢，5年以內故意再犯本案有期徒刑以上之罪，為累
    犯，參照司法院大法官釋字第775號解釋意旨，為避免發生
    罪刑不相當之情形，法院就該個案依該解釋意旨，裁量是否
    加重最低本刑。考量被告構成累犯之前揭③之犯罪紀錄，與
    本案均屬違反槍砲彈藥刀械管制條例而犯罪罪質相同，此次
    犯行加重最低本刑，對其人身自由所為之限制自無過苛之侵
    害，認應依刑法第47條第1項規定加重其刑。
三、撤銷改判之理由（即原判決關於沒收部分）：
　　原審就被告上揭犯行，認事證明確，予以論罪科刑，因而就
    扣案如附表編號2所示子彈，認具殺傷力，應依刑法第38條
    第1項規定宣告沒收，固非無見。惟查，本案查獲時固扣案
    子彈2顆，惟因送鑑定已試射之具殺傷力子彈1顆，因擊畢後
    已無殺傷力，其所留彈頭、彈殼並非違禁物，自無庸宣告沒
    收，至其中尚未經採樣試射部分之子彈1顆，既屬槍砲彈藥
    刀械管制條例第4條第1項第2款項所列物品，乃未經許可不
    得持有之違禁物，不問屬於被告與否，仍應依刑法第38條第
    1項規定宣告沒收，是原判決自應僅就送鑑定尚未試射之具
    殺傷力子彈1顆宣告沒收，原判決理由欄固有為如上之說明(
    見原判決第5至6頁)，惟參諸原判決主文欄諭知「扣案如附
    表所示之物均沒收」，而對照原判決附表編號2所示扣案子
    彈數量卻仍記載2顆，主文與理由之記載顯然不符，是原判
    決關於此部分子彈之沒收，自有未合。本件被告執此提起上
    訴，揆諸上揭說明，為有理由，自應由本院將原判決關於此
    部分予以撤銷，並就扣案如附表編號2所示子彈1顆，依刑法
    第38條第1項規定宣告沒收(即如本判決主文第2項所示)，以
    期適法。　　
四、其他上訴駁回之理由(即原判決關於罪刑及編號1所示沒收部
    分)：
(一)原審審理後，認被告犯罪事證明確，審酌被告未經許可持有
    具殺傷力槍枝之數量、期間；併兼衡本案行為所生危害、犯
    罪之動機、目的、素行、手段及犯後均坦承之態度，與其於
    審理中自述國中畢業之智識程度、於案發期間以水電為業、
    離婚、家中有父母需扶養之生活狀況(見原審卷三第222頁)
    等一切情狀，量處如原判決主文第1項所示之刑及罰金易服
    勞役之折算標準，並敘明扣案如附表編號1所示之改造槍枝
    ，具有殺傷力，係槍砲彈藥刀械管制條例第4條第1項第1款
    所列物品，乃未經許可不得持有之違禁物，不問屬於被告與
    否，應依刑法第38條第1項規定宣告沒收。經核其認事、用
    法均無違誤，量刑亦屬妥適。
(二)本件被告提起上訴，其上訴意旨固另主張原審量刑過重，請
    求從輕量刑云云。惟按量刑之輕重，屬於為裁判之法院得依
    職權自由裁量之事項，苟其量刑已以行為人之責任為基礎，
    並斟酌刑法第57條所列一切情狀，在法定刑度內，酌量科刑
    ，如無偏執一端，致明顯輕重失衡情形，不得遽指為不當或
    違法。查本件原判決已審酌刑法第57條所定科刑應審酌事項
    ，在法定刑度範圍內予以科刑，難認有何輕重失衡情形，另
    按量刑輕重係屬事實審法院得依職權自由裁量之事項，本件
    原審已斟酌被告未經主管機關許可持有具殺傷力槍枝之數量
    、期間；併兼衡本案行為所生危害、犯罪之動機、目的、素
    行、手段及犯後均坦承之態等一切情狀，而為刑之量定，既
    未逾越法定刑度，亦無濫用自由裁量權限或違反比例原則，
    其量刑自屬妥適，而無被告上訴意旨所指量刑過重情事。是
    本件被告關於此部分之上訴，為無理由，應予駁回。
據上論斷，應依刑事訴訟法第369條第1項前段、第368條、第364
條、第299條第1項前段，刑法第11條前段、第38條第1項，判決
如主文。
本案經檢察官葉益發提起公訴，檢察官洪威華到庭執行職務。
中　　華　　民　　國　　111 　 年　　10　　月　 18　　日
                  刑事第一庭     審判長法　官  周煙平
　　　　　　　　　　　　　　　　　　　 法　官　游士珺
　　　　　　　　　　　　　　　　　　　 法　官  吳炳桂
以上正本證明與原本無異。
如不服本判決，應於收受送達後20日內向本院提出上訴書狀，其
未敘述上訴之理由者並得於提起上訴後20日內向本院補提理由書
（均須按他造當事人之人數附繕本）「切勿逕送上級法院」。
                                      書記官  鄭舒方
中　　華　　民　　國　　111 　年　　10　　月　　19　　日
附錄本案論罪科刑法條全文：
修正前槍砲彈藥刀械管制條例第8條：
未經許可，製造、販賣或運輸鋼筆槍、瓦斯槍、麻醉槍、獵槍、
空氣槍或第4條第1項第1款所定其他可發射金屬或子彈具有殺傷
力之各式槍砲者，處無期徒刑或5年以上有期徒刑，併科新臺幣 
1千萬元以下罰金。
未經許可，轉讓、出租或出借前項所列槍枝者，處5年以上有期
徒刑，併科新臺幣1千萬元以下罰金。
意圖供自己或他人犯罪之用，而犯前二項之罪者，處無期徒刑或
7年以上有期徒刑，併科新臺幣1千萬元以下罰金。
未經許可，持有、寄藏或意圖販賣而陳列第1項所列槍枝者，處 
3年以上10年以下有期徒刑，併科新臺幣7百萬元以下罰金。
第1項至第3項之未遂犯罰之。
犯第1項、第2項或第4項有關空氣槍之罪，其情節輕微者，得減
輕其刑。
槍砲彈藥刀械管制條例第12條：
未經許可，製造、販賣或運輸子彈者，處1年以上7年以下有期徒
刑，併科新台幣500萬元以下罰金。
未經許可，轉讓、出租或出借子彈者，處6月以上5年以下有期徒
刑，併科新台幣300萬元以下罰金。
意圖供自己或他人犯罪之用，而犯前二項之罪者，處3年以上10 
年以下有期徒刑，併科新台幣700萬元以下罰金。
未經許可，持有、寄藏或意圖販賣而陳列子彈者，處5年以下有
期徒刑，併科新台幣300萬元以下罰金。
第1項至第3項之未遂犯罰之。　
附表：
編號 扣案槍彈名稱 數量 鑑定結果  鑑定報告 1 改造手槍（槍枝管制編號：0000000000） 1支 認係改造手槍，由仿半自動手槍製造之槍枝，換裝土造金屬槍管而成，擊發功能正常，可供擊發適用子彈使用，認具殺傷力。 內政部警政署刑事警察局108年2月20日刑鑑字第1080006062號鑑定書 2 制式子彈     1顆(原扣案子彈2顆，經送鑑定試射1顆，剩1顆)   認係口徑9*19mm制式子彈，採樣1顆經試射，可擊發，認具殺傷力。 內政部警政署刑事警察局108年2月20日刑鑑字第1080006062號鑑定書